【裁判字號】    99,台上,6916
【裁判日期】    991104
【裁判案由】    違反毒品危害防制條例等罪
【裁判全文】
最高法院刑事判決            九十九年度台上字第六九一六號
上  訴  人  甲○○
選任辯護人  洪士宏律師
            林易玫律師
上  訴  人  乙○○
上列上訴人等因違反毒品危害防制條例等罪案件，不服台灣高等
法院高雄分院中華民國九十九年六月二十二日第二審更審判決（
九十九年度上更(一)字第七五號，起訴案號：台灣高雄地方法院檢
察署九十七年度偵字第二四六一０號），提起上訴，本院判決如
下：
    主  文
上訴駁回。
    理  由
按刑事訴訟法第三百七十七條規定：上訴於第三審法院，非以判
決違背法令為理由不得為之；是提起第三審上訴，應以原判決違
背法令為理由，係屬法定要件；如果上訴理由書狀並未依據卷內
訴訟資料，具體指摘原判決不適用何種法則或如何適用不當，或
所指摘原判決違法情事，顯與法律規定得為第三審上訴理由之違
法情形不相適合時，均應認其上訴為違背法律上之程式，予以駁
回。本件原判決撤銷第一審關於上訴人甲○○部分及上訴人乙○
○販賣第三級毒品部分之科刑判決，改判論處甲○○販賣第二級
毒品罪刑二罪（分別處有期徒刑九年、十三年，定應執行刑有期
徒刑十九年。並分別為相關從刑之宣告）；論處乙○○販賣第三
級毒品（處有期徒刑五年二月）、共同販賣第三級毒品（處有期
徒刑三年）等罪刑（二罪定應執行刑有期徒刑五年四月，並分別
為相關從刑之宣告）。甲○○之上訴意旨略稱：（一）辯護人於
原審聲請傳喚證人紀延熹、曾紹文及李志忠以釐清甲○○對於被
訴之犯罪事實究竟參與何部分、是否符合自首之要件、基於何原
因交付毒品予李志忠。原審以李志忠部分已無調查之必要，並認
事實欄一部分之犯行，不合於刑法自首規定之適用，均未於審判
期日調查，不無於審判期日未予調查證據之違法。（二）原判決
理由雖表示，甲○○於偵查及原法院上訴審均自白本件犯行，均
應依修正後毒品危害防制條例第十七條第二項規定，減輕其刑。
惟卻未於判決主文中依法為減輕，且所引論罪法條附錄中亦未予
以引用，顯有判決理由矛盾之違法。（三）原判決僅提及原審共
同被告李志忠陸續共交付甲○○新台幣（下同）七百十萬元（尚
欠四十萬元），其中六百萬元係由李志忠交付給受甲○○指示不
知情之其妻李淑姿代收。然並未查明甲○○究竟有無或在何時何
地交付另外一百一十萬元，即作為宣告沒收之計算基礎，有判決
不備理由之違法。（四）原審對於營利目的部分，僅以「倘其」
、「衡情」、「豈有」等主觀臆測之詞，進而遽為有罪之諭知，
有判決不適用法則之違誤。乙○○之上訴理由略以：（一）原判
決係以0000000000號行動電話通訊監察譯文及扣案之
電子磅秤經檢驗有第三級毒品愷他命陽性反應，作為上訴人自白
之補強證據，並未調查其他必要之證據，惟該等證據不足為上訴
人自白之補強證據，是原判決有判決不適用刑事訴訟法第一百五
十六條第二項之違法。且扣案之電子磅秤已損壞無法使用，原判
決卻以其上經檢驗有第三級毒品愷他命陽性反應，認定其為分裝
毒品秤重所需用之物，顯與經驗法則有違；是原判決亦有適用刑
事訴訟法第一百五十五條第一項不當之違法。（二）原判決以乙
○○於偵查中所為僅販賣一次第三級毒品愷他命之自白為證，認
定乙○○有二次販賣第三級毒品愷他命之情事，其所憑之證據與
待證事實即不相符合，自屬證據上理由矛盾之違法。（三）原判
決理由、一之（一）引用乙○○使用之0000000000
號行動電話與「阿龍」之0000000000號行動電話於民
國九十七年六月二十三日下午八時三十八分之通訊監察譯文（內
容詳如原判決附表乙）及通訊監察書，資為認定其事實欄三之（
二）之事實之依據，然依卷附九十七年六月二十三日下午八時三
十八分之通訊監察譯文內容，係記載陳政洲以00000000
00號行動電話撥出給0000000000號行動電話聯絡通
話；原判決所記載之證據，與卷內文件之內容不相適合，有判決
理由矛盾之違法各等語。
惟查：原判決依憑調查證據之結果並綜合卷內證據資料，認定上
訴人等分別有其事實欄所載之犯行，已於理由內詳敘其調查證據
之結果及取捨證據認定之理由。並就上訴人等否認犯罪之辯解，
認均非可採，分別予以指駁。又綜合卷內證據資料，說明認定上
訴人等販賣（含販入）系爭毒品，主觀上均有營利意圖所憑之證
據及其理由（原判決正本第十頁倒數第九行至第十一頁第五行、
第十一頁第十至十五行、第二十一頁第八至二十六行）。從形式
上觀察，原判決並無理由不備、理由矛盾、採證違背證據法則、
認定犯罪事實不憑證據、證據調查未盡等判決違背法令之情形。
甲○○之上訴意旨（四）、乙○○之上訴意旨（一），係就原審
採證認事自由判斷職權之適法行使，任意指摘，並就同一證據為
相異之評價，均不足以辨識原判決關於上訴人等部分已具備違背
法令之形式要件。又刑事訴訟法第三百十四條之一規定：「有罪
判決之正本，應附記論罪之法條全文」，旨在便利判決所憑論罪
法條內容之查閱，縱有漏未記載或記載有疏漏，亦不影響於判決
之本旨，自不得執此資為上訴第三審之合法理由。而毒品危害防
制條例第十七條第二項減輕其刑之規定，係減輕其法定刑，並非
就宣告刑而為減輕，故毋庸於判決主文諭知其宣告刑再諭知減輕
之刑。又本條項係科刑事由之法條，並非論罪法條，亦毋庸於判
決正本為附記。甲○○之上訴意旨（二）執此指摘，即有誤會，
自非合法之第三審上訴理由。刑事訴訟法第三百七十九條第十款
所謂依法應於審判期日調查之證據，係指與待證事實有重要關係
，在客觀上顯有調查必要之證據而言，故其範圍並非漫無限制，
必其證據與判斷待證事實之有無，具有關連性，得據以推翻原判
決所確認之事實，而為不同之認定，始足當之；若所證明之事項
已臻明瞭，當事人聲請調查之證據，又不足以推翻原判決所確認
之事實，自欠缺其調查之必要性，原審未依聲請為無益之調查，
即無違法可言。甲○○之辯護人於原審準備程序雖具狀聲請傳訊
證人紀延熹、曾紹文、李志忠作證，然於原審審判期日，審判長
於調查證據後，再詢以「尚有何證據請求調查？」甲○○答稱：
「無」，其辯護人則答稱：「請求繼續傳訊李志忠到庭」（原審
更一審卷第一百三十八頁），並未再表示仍需傳訊紀延熹、曾紹
文。而原判決亦已於判決理由說明：甲○○因遭警查獲其所犯原
判決（下同）事實欄二部分之犯行，而於警詢中雖亦供承事實欄
一部分犯行，然其因涉犯毒品罪嫌，早自九十七年五月一日起，
即經檢察官聲請法院核准對被告持用之0000000000號
行動電話實施通訊監察，有卷附通訊監察書、附表可佐，則其事
實欄一部分之犯行，非屬犯罪尚未發覺，即不合於刑法自首之規
定。至於甲○○之辯護人於原審聲請再傳訊證人李志忠，欲證明
「甲○○係基於何原因交付予李志忠第二級毒品」，然李志忠於
警詢、偵訊、審判中均否認其曾於事實欄一所示時、地，向甲○
○取得甲基安非他命之情，又此部分待證事實業已明確，依刑事
訴訟法第一百六十三條之二第二項第三款規定，認為已無調查必
要等旨（原判決正本第十四頁倒數第七行至第十五頁第二行、第
十一頁倒數第四至十行）。從而，原審就上開部分未再為無益之
調查，難謂有調查職責未盡之違法。甲○○之上訴意旨（一）所
指，核與法律規定得為第三審上訴之違法情形，不相適合。另依
卷內資料，甲○○於偵查中已供陳李志忠給伊七百十萬元，還有
四十萬元沒給等語（偵查卷第一百十九頁）；依原判決附表甲編
號４之電話通聯談話內容所載，李志忠亦聲稱已經拿「七百一」
（指七百十萬元）給甲○○云云（原判決正本第三十三頁）。原
審憑以認定李志忠已交付七百十萬元予甲○○，並資為宣告沒收
之基礎，經核並無判決不備理由之違背法令。甲○○之上訴意旨
（三）顯非依據卷內訴訟資料所為之指摘，自非上訴第三審之合
法理由。又依卷內資料，乙○○除對原判決事實欄三之（二）部
分犯行坦承在卷外，對事實欄三之（一）所載九十七年六月十七
日販賣第三級毒品愷他命二小包予「阿龍」及收取販賣第三級毒
品所得六百元之事實，亦分別於警詢、偵查中供承明確（見警卷
第八十八、八十九頁，偵查卷第七十四、七十五頁），原判決採
為判決之基礎（原判決正本第二十頁第十六至十八行，第二十三
頁第七至九行），而認定乙○○有上開犯行，經核於證據法則無
違，並無判決理由矛盾之違法。乙○○之上訴意旨（二）執此指
摘，顯非依卷內訴訟資料所為之具體指摘，自非適法之第三審上
訴理由。原判決於理由內援引乙○○使用之000000000
0號行動電話與「阿龍」之0000000000號行動電話於
九十七年六月二十三日下午八時三十八分之通訊監察譯文及通訊
監察書資為其事實欄三之（二）認定：乙○○與其弟陳政洲（未
據起訴）共同以一千元價格販賣第三級毒品愷他命三小包予「阿
龍」等情之證據之一，並說明：乙○○於警詢時即已供明該通電
話係由其弟陳政洲接聽等語，嗣於偵查中再次確認該通電話之監
察譯文，並承認有此次販賣毒品之事實等旨（原判決正本第二十
頁第七至十行，第二十一頁第一至三行）；復於判決附表乙編號
２記載陳政洲與「阿龍」該次之談話內容（原判決正本第三十三
、三十四頁）。經核原判決關於此部分採證認事並無違背證據法
則。雖依卷內資料所示，上開通聯係記載陳政洲以000000
0000號行動電話撥出給0000000000號行動電話聯
絡通話（警卷第一百頁），原判決於附表乙編號２誤載為「阿龍
」以0000000000號電話撥打乙○○00000000
00號電話，而不無疏誤，然無礙於乙○○該次販賣毒品予「阿
龍」之事實之認定，於判決結果不生影響。乙○○上訴意旨（三
）執此指摘，揆諸刑事訴訟法第三百八十條之規定，仍非上訴第
三審之適法理由。上訴人等之其他上訴意旨，或就原審採證認事
職權之適法行使，或就不影響判決本旨之枝節事項，任意指摘，
俱難謂已符合首揭法定之第三審上訴要件。綜上所論，本件上訴
人等之上訴違背法律上之程式，應予駁回。
據上論結，應依刑事訴訟法第三百九十五條前段，判決如主文。
中    華    民    國  九十九  年   十一   月    四    日
                      最高法院刑事第七庭
                          審判長法官  林  永  茂  
                                法官  蘇  振  堂  
                                法官  林  立  華  
                                法官  蔡  國  在  
                                法官  陳  春  秋  
本件正本證明與原本無異
                                      書  記  官  
中    華    民    國  九十九  年   十一   月    十    日
                                                      v

司法院資訊處製作；財團法人民間司法改革基金會備份。
